【裁判字號】    98,易,2915
【裁判日期】    981230
【裁判案由】    毒品危害防制條例
【裁判全文】
臺灣板橋地方法院刑事判決              98年度易字第2915號
公  訴  人  臺灣板橋地方法院檢察署檢察官
被      告  甲○○
選任辯護人  吳金棟律師
上列被告因違反毒品危害防制條例案件，經檢察官提起公訴（98
年度毒偵字第7478號），本院依簡式審判程序，判決如下：
    主  文
甲○○施用第二級毒品，累犯，處有期徒刑參月，如易科罰金，
以新臺幣壹仟元折算壹日。
    事  實
一、甲○○前於民國89年間因施用毒品案件，經依本院89年度毒
    聲字第4944號裁定送勒戒處所觀察、勒戒後，認無繼續施用
    毒品之傾向，於89年9 月7 日釋放出所，並由臺灣板橋地方
    法院檢察署檢察官以89年度毒偵字第5617號為不起訴處分確
    定。復於上開觀察、勒戒執行完畢後5 年內之90年間再因施
    用毒品案件，經依臺灣臺北地方法院90年度毒聲字第677 號
    裁定送勒戒處所觀察、勒戒後，亦認無繼續施用毒品之傾向
    ，於90年6 月7 日釋放出所，並由臺灣臺北地方法院檢察署
    檢察官以90年度毒偵字第675 號為不起訴處分確定。另於96
    年間因賭博案件，經本院以96年度簡字第8368號判處有期徒
    刑3 月，如易科罰金，以新臺幣1,000 元折算1 日確定，於
    97年3 月13日易科罰金執行完畢（於本案構成累犯）。
二、詎甲○○猶不思戒絕毒癮，另基於施用第二級毒品甲基安非
    他命之犯意，於98年9 月3 日某時許，在其位於臺北縣中和
    巿民治街154 之4 號居所內，以不詳方法施用第二級毒品甲
    基安非他命1 次。嗣於翌日上午10時30分許，為警持本院98
    年度聲搜字第2766號搜索票前往上址居所執行搜索，適遇甲
    ○○在場，乃徵得其同意後，對其採集尿液送驗，發現呈安
    非他命類陽性反應，而得悉上情。
三、案經臺北縣政府警察局淡水分局移請臺灣板橋地方法院檢察
    署檢察官提起公訴。
    理  由
一、本案被告甲○○所犯係死刑、無期徒刑、最輕本刑為3 年以
    上有期徒刑以外之罪，其於準備程序中就被訴事實為有罪之
    陳述，經本院告知簡式審判程序之旨，並聽取公訴人、被告
    及辯護人之意見後，裁定進行簡式審判程序，合先敘明。
二、上揭犯罪事實，業據被告於本院審理時供承不諱，且被告為
    警查獲後所採集之尿液，經送請臺灣檢驗科技股份有限公司
    以GC/MS 氣相層析質譜儀法確認檢驗結果，發現呈安非他命
    類陽性反應，有該公司出具之濫用藥物檢驗報告1 紙附卷可
    稽，足認被告自白確與事實相符，堪值採信。
三、按施用第二級毒品為犯罪行為，毒品危害防制條例第10條第
    2 項定有處罰明文。故施用第二級毒品者，依前揭規定本應
    科以刑罰。惟基於刑事政策，對合於一定條件之施用者，則
    依同條例第20條、第23條之規定，施以觀察、勒戒及強制戒
    治之保安處分。又毒品危害防制條例於92年7 月9 日修正公
    布，自93年1 月9 日施行，其中第20條、第23條將施用毒品
    之刑事處遇程序，區分為「初犯」及「5 年內再犯」、「5
    年後再犯」。依其立法理由之說明：「初犯」，經觀察、勒
    戒或強制戒治後，應為不起訴處分或不付審理之裁定；經觀
    察、勒戒或強制戒治執行完畢釋放後，「5 年內再犯」者，
    因其再犯率甚高，原實施之觀察、勒戒及強制戒治既已無法
    收其實效，爰依法追訴或裁定交付審理。至於經觀察、勒戒
    或強制戒治執行完畢釋放後，「5 年後再犯」者，前所實施
    之觀察、勒戒或強制戒治已足以遮斷其施用毒品之毒癮，為
    期自新及協助其斷除毒癮，仍適用「初犯」規定，先經觀察
    、勒戒或強制戒治之程序。從而，依修正後之規定，僅限於
    「初犯」及「5 年後再犯」二種情形，始應先經觀察、勒戒
    或強制戒治程序。倘被告於5 年內已再犯，經依法追訴處罰
    或施以保安處分，縱其第三次（或第三次以上）再度施用毒
    品之時間，在初犯經觀察、勒戒或強制戒治執行完畢釋放5
    年以後，已不合於「5 年後再犯」之規定，且因已於「5 年
    內再犯」，顯見其再犯率甚高，原實施觀察、勒戒或強制戒
    治，已無法收其實效，即應依該條例第10條處罰（最高法院
    97年度第5 次刑庭會議決議意旨參照）。查被告有如事實欄
    一所示曾送觀察、勒戒執行完畢及於觀察、勒戒執行完畢後
    5 年內再犯施用毒品罪而經法院裁定為保安處分等情，有臺
    灣高等法院被告前案紀錄表1 件在卷可查，則其本案施用毒
    品之時間距離其初犯施用毒品罪而接受觀察、勒戒執行完畢
    之日即89年9 月7 日，雖已逾5 年，惟其既曾於該次觀察、
    勒戒執行完畢釋放後5 年內再犯施用毒品犯行，且經法院裁
    定為保安處分，是其再犯本案施用第二級毒品罪，依上開說
    明，自非屬毒品危害防制條例第20條第3 項所定「5 年後再
    犯」之情形，仍應依法追訴處罰。是本案事證明確，被告犯
    行堪以認定，應予依法論罪科刑。
四、核被告所為，係犯毒品危害防制條例第10條第2 項之施用第
    二級毒品罪。被告施用第二級毒品前，非法持有第二級毒品
    之低度行為，應為其施用該毒品之高度行為所吸收，不另論
    罪。又被告前於96年間因賭博案件，經本院以96年度簡字第
    8368號判處有期徒刑3 月，如易科罰金，以新臺幣1,000 元
    折算1 日確定，於97年3 月13日易科罰金執行完畢，此有臺
    灣高等法院被告前案紀錄表1 件存卷可考，其於5 年內故意
    再犯本案有期徒刑以上之罪，為累犯，應依刑法第47條第1
    項規定加重其刑。爰審酌被告前因施用毒品，獲得不起訴處
    分之寬典，仍無法戒絕毒癮，再次漠視法令禁制而犯本罪，
    惟其施用毒品所生危害，實以自戕身心健康為主，對於他人
    生命、身體、財產等法益，尚無明顯而重大之實害，兼衡其
    犯罪後坦承犯行，已知悔悟等一切情狀，量處如主文所示之
    刑，並諭知易科罰金之折算標準，以示懲儆。
五、至扣案之第二級毒品甲基安非他命1 包（驗餘淨重0.4268公
    克）、吸食器1 組、分裝袋1 包，均為被告否認屬其所有，
    復查無其他證據足資證明該等物品確係被告所有供或預備供
    施用毒品所用之物，且被告在前述時地為警查獲時，另有朱
    永泰在場，則上開毒品亦可能係朱永泰涉犯非法持有或施用
    毒品罪嫌之重要事證，自不宜逕在本案中宣告沒收，附此敘
    明。
據上論斷，應依刑事訴訟法第273 條之1 第1 項、第299 條第1
項前段，毒品危害防制條例第10條第2 項，刑法第11條前段、第
47條第1 項、第41條第1 項前段，判決如主文。
本案經檢察官黃筵銘到庭執行職務。
中    華    民    國    98    年    12    月    30    日
                  刑事第七庭    法  官  王瑜玲
以上正本證明與原本無異
如不服本判決應於送達後10日內向本院提出上訴狀
                                書記官  謝嘉玲
中    華    民    國    99    年    1     月    4     日
附錄本案論罪科刑法條全文：
毒品危害防制條例第10條
施用第一級毒品者，處6 月以上5 年以下有期徒刑。
施用第二級毒品者，處3 年以下有期徒刑。

司法院資訊處製作；財團法人民間司法改革基金會備份。
